# 关于明股实债的会计处理（含合并报表处理）

提问人：匆匆太匆匆 时间：2015-08-01 11:28:52
集团设立全资子公司A，运营数年后A的实收资本 1 亿元，净资产 10 亿元（账面价值）。非关联公司甲增资 5 亿元进来，评估价值与账面价值一致，股权结构变为A实收集团 1 亿元，集团持股66%，实收甲公司0.51亿元，持股34%，资本公积增加4.49亿元。集团对A仍旧按照成本法核算。
数年后，集团溢价 1 亿元收购甲公司持有的34%股权，甲退出。子公司A除了实收资本的股东结构变化之外，其他应无变化。
问：集团的单户报表如何处理，是否是：增加长投 6 亿元？ 集团的合并报表如何处理？溢价的 1 亿元在合并报表中如何计列？ 该事项适用于哪类情况的准则规定？

回答人：chenyiwei
是否明确甲公司在持股期间不享有利润分配等实质性股东权利，在入股协议或其补充协议中明确在约定年限后甲持有A的股权按事先约定的价格（例如 6 亿元）出售给集团？
请参考以下对“明股实债”会计处理原则的一般表述：
债权与股权的划分，主要是站在一项金融工具的发行方的角度，判断该项金融工具对发行方而言是构成一项权益工具还是债务工具。
该项判断的最基本依据是《企业会计准则第 22 号——金融工具确认和计量》第五十七条对“金融负债”的定义、第五十八条对“权益工具”的定义和《企业会计准则解释第 1 号》第四条对权益工具确认条件的进一步规定。 在近来的实务中，经常出现企业以信托方式融资的情况，在房地产等较难直接从银行取得融资的行业中尤其多见。此类信托的典型业务模式是：企业通过与信托公司签署“信托合同”发起设立信托，以信托为融资平台募集资金，所募集的信托资金用于受让下属的项目公司的股权，以及／或者对下属项目公司增资，持有项目公司的股权（有时项目公司的大部分甚至全部股权被信托持有）。但同时约定在未来某一时间由企业按事先约定的固定价格向信托回购原先转让的或增资形成的项目公司股权，回购价格系按原先信托受让或增资项目公司的价款加上按资金占用时间和一定的收益率计算的固定回报为原则确定，与实际回购时该等股权的公允价值无关，从而确保信托在这一交易安排中的投资本金安全得到保障，并获得固定的收益。在这一过程中，信托虽然在法律形式上持有项目公司的股权，但最终可保证收回本金并获得固定收益，因此并未真正承担与所持项目公司股权对应的剩余风险和报酬，因此就经济实质而言并不属于权益工具。其中： （ 1 ）如果直接由项目公司承担保障信托投入本金安全和固定收益的保证责任，则在项目公司的个别报表中，就应当将通过信托融入的资金确认为一项债务工具，将支付给信托受益人的固定回报视同利息支出而不是利润分配。这部分利息支出可以按照《企业会计准则第 17 号——借款费用》规定的借款费用资本化处理原则考虑能否资本化计入相关房地产开发项目的成本中。 （ 2 ）如果保障信托投入本金安全和固定收益的保证责任由母公司而不是项目公司承担，则在项目公司自身的财务报表中，仍可将信托受让的股权和信托增资形成的股权确认为一项权益工具，将支付给信托的股利作为一项利润分配；但在母公司编制合并报表时，应把通过信托融入的资金确认为一项债务工具（而不是少数股东权益），将支付给信托受益人的固定回报视同利息支出而不是利润分配，并按照《企业会计准则第 17 号——借款费用》规定的借款费用资本化处理原则考虑能否在合并报表层面资本化计入相关房地产开发项目的成本中，对不符合资本化条件的利息支出应计入财务费用。 此类信托安排对母公司的合并报表范围的影响，主要考虑如下： （ 1 ）由于该信托系母公司为了融资的目的而设立的特殊目的主体（SPE），且母公司在这一过程中承担了该信托的绝大部分（或者说几乎所有）剩余风险和报酬，因此该信托本身应作为母公司控制的特殊目的主体纳入合并范围。 （ 2 ）同时，尽管信托在该项目公司中的持股比例通常较高（不少案例中超过50%，甚至项目公司的全部股权均由信托持有），据此信托相应拥有在项目公司股东会上的表决权，并且往往拥有在项目公司的董事会中派驻董事的权力，但由于信托在整个交易安排中获取的是固定收益，并不能凭借其在法律形式上持有的项目公司股权和相关表决权获取额外经济利益，因此信托在项目公司派驻董事仅仅是为了保护其信托利益，必要时对可能损害自身利益的议案行使否决权，而不是主动参与经营管理决策。因此，信托存续期间，信托在项目公司中虽然持有股份，但并不能对项目公司施加控制、共同控制或者重大影响，该项目公司仍然受到母公司的控制，因此母公司应继续将其纳入合并范围。 《计学撮要》第 305 ～ 309 页的问答“子公司引入信托参股对合并财务报表范围和合并财务报表编制方法的影响”提供了一个此类情况下如何考虑此类信托安排的会计影响的实际案例，可供项目组在实务操作中参考。 其他一些情况下，如IPO前发行人引入风险投资者（VC）或者私募基金（PE）时增资扩股协议或股权转让协议中常常包含的对赌条款、可转换的发行人股份数在一定条件下可变（不含除权、除息等情况下按交易所公布的除权、除息参考价公式对转股价格和转股比例作出的调整）的可转换债券、转换价格以记账本位币以外的其他货币表示的可转换债券等，也很可能不符合“权益工具”的定义，或者其中不含权益工具。 以上所说的都是形式上构成所有者权益，但实质上应在特定会计主体的财务报表中确认为债务工具的例子。实务中也可能存在形式上为债务工具而实质上应界定为权益工具的情形，如某些符合特定条件的永续次级债券等。相关的案例分析可参阅本书“会计审计实务问答（Q&A）专题”中关于金融工具会计的相关问答。 需要特别说明的是：“债务工具”和“权益工具”的界定是针对特定会计主体而言的，完全可能出现同一项金融工具在不同会计主体层面（如作为法律上发行人的子公司的个别报表会计主体，和其母公司合并报表会计主体）被界定为不同性质的工具的情况。 鉴于债务工具和权益工具的划分在某些情况下涉及复杂、主观的专业判断，因此注册会计师务必详细阅读相关募集的法律文件，综合分析相关条款的会计影响。需要注意的是：条款中细微的文字差异就可能导致分析结果完全不同。

提问人：343827262 时间：2016-03-10 12:56:42
您好陈老师,如果甲公司在持股期间不享有利润分配等实质性股东权利,而且不派董事,且甲注资后,甲的持股比例达到70%,那集团对A持股仅有30%了,那集团合并时,对A还是要合并的,那按30%股权合并还是100%股权合并呢?

回答人：chenyiwei
因为甲实质上享有的是债权，所以原母公司的合并报表比例仍是 100 ％。

提问人：tqy_cpa 时间：2016-03-23 11:15:57
陈版您好，关于此类问题，一直有些疑惑，还望给予帮助；在明股实债中如果将债的收益率变为浮动（即最终股东锁定一个区间，持有期结束，股东将对相关股权（明股）进行市场环境下的估值，估值结果如果落在区间内，则按估值结果成交，如果超出上限或低于下限，则按照上下限价格成交），由于债的持有人实际上拥有的浮动收益，债的持有人将在董事会拥有表决权（如果表决权占多数），并可以通过表决权主导被投资单位的主要相关业务活动，那么是否可以判定，股权方丧失了控制权，最末能否合并项目公司的报表？个人理解：上述例子中，最关键的是股东方对未来回购股价的价格区间设置问题，如果该价格区间的设置并没有使得项目公司的风险与报酬从原股东方大部分转移，是否就不能认定原股东方丧失和控制权？如果这样，如何判断这个价格区间是否使得原股东对项目公司的风险与报酬大部分转移？个人理解：价格区间，相当于原股东方持有一个高价格的看涨期权（看涨多方），同时承担一个低价格的看跌期权义务（看跌空方），按照现行准则对于存在期权情况的判断来看，准则认为深度价外期权才可以忽略，否则作为真实的权利与义务，上述例子中，如果现行价格在区间内，则两项期权全部为价外期权，我们还需要对股权历史价格进行了解，从而做出是否为深度价外期权的判断，如果两个期权全部判断为深度价外期权，则可以忽略期权问题，说明债权方承担了项目公司大部分的风险与报酬，如果两项期权判定为非深度价外，个人理解：还要判断行权的可能性，如果可能性大于0.5，则说明债权方不承担项目公司的大部分风险与报酬，因此不具有控制权，否则相反。另外，还有一个小问题，我们在判断合并时，现行准则要求我们运用控制三要素，但此例中我们还用到了风险与报酬的问题，两个标准如何权衡？如果有投资符合控制三要素，但是没有承担大部分的风险与报酬，那么是否可以合并？

回答人：chenyiwei
最好提供一个具体案例分析一下，因为回购价格条款设置的不同，可能导致该融资被认定为发行方或其母公司的一项以公允价值计量的金融负债，而不是以摊余成本计量的金融负债，同时确认两项衍生工具。 风险和报酬要素本身是可变回报的一部分，因此与“控制三要素”并不矛盾。

提问人：tqy_cpa 时间：2016-03-24 16:08:54
例：甲房地产开发公司，存在A、B、C、D三个项目公司（独立法人，房产开发为主，引入新股东期间存在重大经营活动决策，并通过董事会表决权来进行）， 2016 年 1 月 1 日，发生如下事项：（为方便讨论，上述A、B、C、D公司假设为股份公司） A公司引入基金Z，基金Z工商登记作为股东进入，投资股比为66.7%，股权作价每股 2 元，在董事会拥有表决权，甲公司另外与基金Z，签订回购协议，协议规定： 5 年后甲公司必须按照每股 3 元价格进行回购。（为使 5 年后双方履约，双方做了保证金设置）。 B公司引入信托投资Y，信托投资Y工商登记作为股东进入，投资股比也为66.7%，股权作价每股 2 元，在董事会拥有表决权，甲公司另外与信托投资Y，签订回购协议，协议规定： 5 年后甲公司按照市场价进行回购。（为使 5 年后双方履约，双方做了保证金设置）。 C公司引入资产计划X，资产计划X工商登记作为股东进入，投资股比也为66.7%，股权作价每股 2 元，在董事会拥有表决权，甲公司另外与资产计划X，签订回购协议，协议规定： 5 年后甲公司按照市场价进行回购，并约定了最高与最低回购价， 5 年后当评估值低于1.5元时，按照1.5元回购，当评估值高于 4 元时，按照 4 元回购。（为使 5 年后双方履约，双方做了保证金设置） D公司引入信托投资W，信托投资W工商登记作为股东进入，投资股比也为66.7%，股权作价每股 2 元，在董事会拥有表决权，甲公司另外与信托投资W，签订回购协议，协议规定： 5 年后甲公司按照市场价进行回购，并约定了最高与最低回购价， 5 年后当评估值低于0.5元时，按照0.5元回购，当评估值高于30 元时，按照 30 元回购。（根据现有环境预测， 5 年后每股价格基本不可能低于0.5，同时也不可能高于 30 ）（为使 5 年后双方履约，双方做了保证金设置）。 问题：期末，A、B、C、D四家公司个别报表引入的资金是否可以作为权益工具？甲公司是否拥有A、B、C、D的控制权，是否可以合并他们？另外，如果甲公司要合并A、B、C、D，在合并层面，上述资金是否可以作为权益工具？ 个人理解： 一、 1 、 上述A、B、C、D四家公司的个别报表都可以将其作为权益工具（因没有到期偿付义务）； 二、 1 、 甲公司承担了基金X持有A公司股权的固定回购义务，因此说甲公司在A公司中的风险与报酬并没有转移，虽然基金Z拥有绝大多数表决权，但根据商业逻辑推理，基金Z并不能能够主导被投资项目的主要业务活动（没有企业愿意，即许诺对方固定回报，又给予对方主导经营活动的权利）。但此处是否可以运用“经济人假设”进行推理？因此说甲公司应该继续合并A公司。 2 、 甲公司没有承担信托投资Y持有B公司股权的固定价格回购义务（协议中只说按照市场价格回购），这说明B公司的风险与报酬已经大部分转移，结合上文分析，信托投资Y主导被投资单位的主要业务活动具有商业逻辑，并能够通过权力的实施，产生可变回报，因此说甲公司不应合并B公司。 3 、 甲公司承担了资产计划X持有C公司的回购义务，但此类回购义务，不同上述情况，由于股价变动已经被锁定在1.5-4 的区间中，未来回购资产计划最多损失2-1.5=0.5，收益最多为4-2=2，资产计划X对C公司的股权投资存在一定的风险，根据C公司以往的业绩及同类型公司的业绩看来，未来C公司股价落入上下限之间的可能性大于50%，说明未来股价将在1.5-4元之间波动是的可能性的，这说明资产计划X承担了未来股价的主要波动风险，因此，可以说资产计划X承担了C公司主要的风险与报酬，甲公司不能再将C公司进行合并。如果未来C公司股价落入上下限之间的可能性小于50%，这说明上下限锁住了主要的风险，因此可以说资产计划X承担了C公司一部分的风险与报酬，但不是主要的风险与报酬，甲公司仍然将C公司进行合并。 4 、 甲公司承担了信托投资W持有D公司的回购义务，但此类回购义务同样不同上述情况，股价变动被锁定的区间较大，在0.5-30的区间中，并且未来股价变动超过上下限的可能性小于5%，因此此处的上下限可以不予考虑，视同没有上下限，直接按照当时市价回购，因此说信托投资W承担了大部分的风险与报酬，所以甲公司不能将D公司合并。
三、上述情况中，只要甲公司合并下属项目公司的，都应因回购条款，而将少数股东权益，调整为负债。对于上述“二、3”中的第二种情况，“如果未来C公司股价落入上下限之间的可能性小于50%，这说明上下限锁住了主要的风险，因此可以说资产计划X承担了C公司一部分的风险与报酬，但不是主要的风险与报酬，甲公司仍然将C公司进行合并。”甲公司不但将现有的少数股东转为金融负债，还将持有的下限回购权力作为金融资产、上限回购义务做为金融负债，期末预测股价变动，对两项期权进行估值，并根据估值结果，对上述金融资产与金融负债进行计量。 对于上述“二、3”中的第一种情况，甲公司不合并C公司，但应按照上下限的情况反应两项期权。

回答人：chenyiwei
基本赞同您的理解。

提问人：逆增上缘 时间：2016-08-24 10:44:41
请教陈版： 碰到一相似案例，远期收购协议约定，合伙企业未能按约定支付优先级合伙人收益和本金，则由劣后级进行回购，回购金额为收益加本金，因此认为在合并报表层面确认为负债，合伙企业自身报表仍确认为权益。但因目前合伙企业尚未产生任何收益，无可供分配的利润，则其向优先级合伙人支付的固定收益在其自身报表上如何处理呢？是否还是可以通过利润分配进行处理？

回答人：chenyiwei
合伙企业还是对优先级合伙人还本付息的第一责任人，所以在合伙企业自身报表中就应当将优先级合伙人的出资确认为负债，应归属于优先级合伙人的收益确认为利息支出计入损益，这不能通过利润分配进行处理。

提问人：浪蝶 时间：2016-09-20 23:36:04
请教下： A公司的子公司B和某基金C达成三方协议，约定C注入资本金 6 亿给B公司，占比15%，投资期 3 年，到期后由A公司按10%的收益率全部回购C在B享有的股权。C不参与B的经营决策，不参与利润分配，只是到期收回本息。 请问： 1 、按照陈版上述（ 2 ）点的意思表示，这 6 亿元对于B而言，属于权益工具，对A的合并层面属于债务工具，对否？ 2 、到期时，A公司支付本息7.8亿元回购C在B中的股权，A公司个别报表层面是否应按照长投准则，将7.8亿作为长投投资成本；A的合并层面按购买少数股权处理，将支付的对价7.8亿与取得的股权比例15%享有的净资产份额之差调整资本公积？

回答人：chenyiwei
问题 1 、你的理解合理。问题 2 、A的个别报表层面可以作为长期投资，合并报表层面应作为负债偿还而不是购买少数股权处理。在A的合并报表中，应按期计提利息，并调整长期应付款账面价值。

提问人：浪蝶 时间：2016-09-21 09:14:28
请问：A个别报表已确认为长投，合并时需要抵消；但在合并层面还需将其作为债务的偿还。 那就意思是合并时是将长投和债务（如长期应付款）抵消吗？以后年度也是如此抵消？ 谢谢前辈指点！

回答人：chenyiwei
只有在实际回购的第一年合并报表中才会体现为债务的偿还，以后年度合并报表中就是正常抵销了。

提问人：第五季じ☆风 时间：2016-10-24 11:12:17
陈版主，我想请教一下回购股权时长期股权投资的确认问题。 例：乙公司为甲公司全资子公司，现A信托明股实债增资 5 亿元，期间由母公司甲偿还利息及到期还本。本金部分的在合并层面确认为长期应付款，母公司单体不做处理；每年支付的利息，母公司确认为其他应收款-子公司，同时，子公司确认其他应付款-母公司，同时增加项目成本。这个处理正确吗？ 现母公司甲偿还到期 5亿元本金，确认长期股权投资是确认 5 亿元还是累计支付的利息也确认为长期股权投资？母子公司应该怎么处理？ 谢谢~

回答人：chenyiwei
如果由母公司负责还本付息，则为何母公司单体不作处理？另外子公司是否需要将母公司还本付息的资金再偿还给母公司？子公司的会计处理在很大程度上取决于母子公司内部之间的资金安排，对此需要明确。

提问人：浪蝶 时间：2016-10-27 13:20:47
请假各位： A公司为B公司的子公司名股实债增资，均用于某项目建设。 1 、若股权本息均由母公司承担，子公司单体报表作为权益资本，母公司合并报表将其调整为债务。此时存在如下疑问： （ 1 ）支付的利息，在合并层面资本化计入工程成本，或者作为债务到期置换为股权的成本，将本息合计作为长投账面价值，感觉两种处理都有道理呢？ （ 2 ）即便合并层面资本化，但纳税是以法人为主体，则利息支出仍然无法真正的作为该资产计税基础，需多交税费，对否？ 2 、若本金由母公司回购，利息由子公司承担（资金安排亦是如此）。此时，个人认为该业务对于子公司而言，仍然不满足准则 37 号对金融负债的定义（子公司并无结算义务，仅承担利息），应属于权益工具，子公司承担的利息支出是否可视同权益交易，冲减所有者权益？

回答人：chenyiwei
2 、不可以，对子公司而言，应分开考虑本金和利息。

回答人：chenyiwei
1 、（ 1 ）母公司合并报表层面资本化计入工程成本，个别报表层面计入长期股权投资账面价值，这两者并不矛盾，是不同层面的处理。（ 2 ）是，在合并报表层面需确认递延所得税负债。

提问人：浪蝶 时间：2016-10-27 21:36:56
请教陈版主，您回复的 2 、子公司本息应分别考虑具体是什么意思呢？

回答人：chenyiwei
子公司报表层面，对本金无偿还义务，但对利息有支付义务，所以本金部分是权益而利息部分是负债，两者处理不同。

提问人：llbu88 时间：2017-05-09 14:02:41
陈版主您好，关于明股实债的问题，如果利息由母公司定期支付，到期由母公司还本付息；那母子公司应该怎样分别做账务处理；母公司负担这部分股权维持费（利息）合理吗。请帮忙看一下，谢谢！

回答人：chenyiwei
如果回购义务和付息义务均在母公司，那么母公司个别报表层面就确认完整的借款和长期股权投资，接受投资的子公司自身报表中不再确认应付利息导致的负债。

提问人：lj5101 时间：2017-11-10 14:26:09
您好，请教一下关于明股实债的账务处理问题。如果是有限合伙形式的基金，投资人为优先A和劣后B，基金以股权增资的方式参与到C，另外补充协议约定C的关联方或C季度溢价回购，到期还本。这种方式下，有限合伙基金对C的出资作为股权还是债券？每季度收到的溢价款作为投资收益还是利息收入？如果作为股权，对收入缴纳增值税不是很奇怪吗？谢谢！

回答人：chenyiwei
基金事实上就是享受保本和固定收益（或保底收益）的，基金应作为债权投资核算。

提问人：蒋苗苗 时间：2018-02-06 11:14:22
陈老师，如果明股实债协议分成两部分签订的，一部分是母公司将对项目公司的股权40%转让给信托公司，日后由母公司承担回购责任，回购价款=股权收购对价+11.5%股权收购对价资金占用天数，另一部分是信托公司直接借款 4 亿元给项目公司，项目公司负责偿还本金和利息，企业账务处理也是作为借款。请问这个明股实债恢复是看股权收购对价部分的本金偿还责任是母公司承担在合并层面恢复还是看对应的借款 4 亿元偿还责任是子公司承担，在单体层面恢复

回答人：chenyiwei
4 亿元借款直接在子公司层面体现为借款，合并报表层面同；股权转让形成的回购义务只在母公司个别报表层面和合并报表层面确认为质押借款，不影响子公司个别报表。

提问人：蒋苗苗 时间：2018-02-06 15:11:53
如果保障信托投入本金安全和固定收益的保证责任由母公司而不是项目公司承担，则在项目公司自身的财务报表中，仍可将信托受让的股权和信托增资形成的股权确认为一项权益工具，将支付给信托的股利作为一项利润分配；但在母公司编制合并报表时，应把通过信托融入的资金确认为一项债务工具（而不是少数股东权益），将支付给信托受益人的固定回报视同利息支出而不是利润分配。 陈老师这段话里是说本金和固定收益是由母公司负责偿还，还是指偿还不了的情况下保证责任由母公司承担

回答人：chenyiwei
直接由母公司承担偿还责任，不是说子公司负责偿还同时由母公司兜底担保。

提问人：laienya 时间：2019-03-15 21:54:57
请教陈版主：
案例如下：
A公司 B公司 同时投资甲公司 A公司持有甲公司30%股权，B公司持有甲公司10%股权，在投资该公司时，A 公司与B公司同时签订借款合同与补充协议。借款合同明确约定，B公司名义出资的注册资本金（10%）实际由B公司承担，且约定了该笔金额自投入至归还的利息及逾期利息计算方式，约定借款日为 90 天。并在补充协议中约定：B公司投入的10%部分资本金实际由A公司承担，B公司所持有的甲方10%股权的股东利益由A公司享有。A公司于 180 天后归还，向B公司计算支付了该笔款项的利息及逾期利息。款项归还后，甲公司工商信息尚未变更，甲公司工商信息仍显示B公司为其持股10%股东。问题如下： 1 ）投资时按了可供出售金融资产处理，B公司在账务处理上该笔投资款是按实质重于形式 以借款处理更合适？收回的利息作为公司借款利息收入？ 2 ）站在A公司 这种名债实股的情况是否应该按实质反映？A公司归还B公司该笔借款时，该笔款项增加A公司对甲公司10%部分的长期股权投资金额？ 3 ）因A公司除该笔投资借款外，尚欠公司其他借款，双方就该笔借款是归还投资款还是其他款项发生争议，（但从合同协议及双方沟通的证据表明实际是归还的借款），在该种情况下是否应视同归还投资款处理？ 4 ）名义上是投资，实际上是借款，在此种情况下签订的合同及补充协议是否有法律瑕疵，该种瑕疵对账务处理是否存在影响？谢谢！

回答人：chenyiwei
建议首先请律师梳理该案例中的法律关系，确定能否认可B为A代持该10%股份，该10%股份对应的股东权利是否完全归属于A。

提问人：laienya 时间：2019-03-16 17:32:39
如果律师认可B为A代持10%股份情况下，即该10%股份对应的股东权利是完全归属于A的。 代持股款项于 2018 年已归还，但尚未进行工商变更登记。在该种情况下， 2018 年资产负债表日，A公司和B公司应分别如何进行账务处理？或者还是需要待补充股权转让协议后再按形式进行会计会计？谢谢陈版主！

回答人：chenyiwei
这种情况实质重于形式处理，该10%长投确认在A。B只是名义股东，不做账务处理。

提问人：jwxnk 时间：2019-04-29 17:51:09
陈老师，看了您许多关于“明股实债”的回复，受益匪浅，但还有一个小问题有所疑惑，还请不吝赐教，以案例为例： 背景：A基金为PPP基金，与B公司共同设立项目公司，A持有51%股权，B及其他股东持有49%股权，并签署以下对赌协议： 案例（一） 第一、若项目未在三年内完成竣工验收则B公司需在第三年末回购A基金所投入的资金，若项目在三年内完成竣工验收则B公司不需要回购；第二、项目竣工验收（正式进入运营期）后在项目公司正常履约的前提下，若政府方当年未按PPP合同约定按期支付可行性缺口补助，则B公司不用回购（持续支付股权维持费）；若政府当年按约按期支付了可行性缺口补助，则B公司必须回购A基金所投入资金。 案例（二） 第一、投放后第二年末。若项目未能在资金投放后两年内完成竣工验收合格，则B公司需要在投放后第二年末回购A基金所投入的资金。第二、竣工验收后第二年末。在竣工验收后第二年末，若竣工验收后第一年和第二年A基金在项目公司每年分红平均收益率未达到7%-8%，则B公司需要在竣工验收后第二年末回购A基金所投入的资金；若A基金在项目公司平均分红收益率达到了7%-8%，则B公司当年不需要回购A基金所投入的资金。第三、竣工验收后第三年起。若竣工验收后第二年末B公司不需要回购A基金股权，则从竣工验收后第三年起，每年年末若A基金在项目公司每年分红收益率未达到7%-8%，则B公司需要回购，否者股权投资继续存续。
对于上述两个案例，虽然乍一看，这两个案例都是“明股实债”的性质，但相较于“约定在未来某一时间点B一定回购A所持有的股权”的情况来说，这两个案例均有可能存在例外的情况，即案例（一）若政府方当年未按PPP合同约定按期支付可行性缺口补助，则B公司不用回购（持续支付股权维持费）；案例（二）从竣工验收后第三年起，每年年末若A基金在项目公司每年分红收益率未达到7%-8%，则B公司需要回购，否者股权投资继续存续。
换句话说，两个案例中的对赌条件均存在一定可能性股权将继续存续（不被回购），那这种情况下，是否影响这两笔投资的性质及会计核算呢？这两笔投资是否仍被视为“明股实债”，A基金的会计处理是否仍将其计入“长期债券投资”呢？
先谢谢陈老师指教！

回答人：chenyiwei
存在一定可能性股权将继续存续，但触发这种可能性的事件的发生不受本企业控制的，不影响确认负债。（金融工具列报准则第十一、十二条或有结算条款）。

提问人：jwxnk 时间：2019-05-05 17:45:00
感谢陈老师的解答！想再请教下，您之前区分股权债权或判定是否为明股实债，所站的角度主要为发行方的角度，也就是我上面例子所说的项目公司的角度。
我想咨询下： 1 、如果我想站在投资方（即基金）的角度来判定所投的股权实际为“股权”还是“债权”（明股实债）的话，应从哪个会计准则来切入判断呢？是从 22 号文金融资产条款或其他相关准则来判断？还是仍然从发行方（项目公司）角度确认金融负债或权益工具，以此来证明投资方是股权投资还是债权投资呢？（不确定第二种方式是否行得通，感觉融资方对金融负债或权益工具的判断，与投资方对于股权投资或债权投资的判断不可单纯反向证明，因为会计主体与判断方式不一致，不知道理解的对不对）。 2 、如果站在投资方的角度来说，上一楼问的或有结算条款的问题该如何解释呢？对所站角度的不同（投资方与融资方）对股权性质判断的影响一直比较困惑，还请陈老师指教，感谢！

回答人：chenyiwei
从金融工具确认和计量准则对金融资产合同现金流量特征的规定入手分析。同样对或有结算条款要考虑本企业是否有结算的主动权。